臺灣彰化地方法院刑事判決　　　　　　 100年度訴字第1185號
公　訴　人　臺灣彰化地方法院檢察署檢察官
被　　　告　張家豪
上列被告因違反毒品危害防制條例案件，經檢察官提起公訴（
100年度毒偵字第1360號），本院改依簡式審判程序審理，判決
如下：
    主  文
張家豪施用第一級毒品，累犯，處有期徒刑捌月，扣案之注射針
筒壹支及塑膠軟管壹條均沒收；又施用第二級毒品，累犯，處有
期徒刑伍月。主刑部分應執行有期徒刑拾壹月（從刑部分併予執
行）。
    事  實
一、張家豪前因施用毒品案件，經令入戒治處所施以強制戒治後
    ，於民國92年3月14日停止戒治出所付保護管束，至92年7月
    25日保護管束期滿未經撤銷，以強制戒治執行期滿論。又於
    上開強制戒治執行完畢後5年內，在93、94年間，因分別犯
    連續施用第一、二級毒品罪，經臺灣高等法院臺中分院（以
    下簡稱：臺中高分院）以94年度上訴字第2345號判決，各判
    處有期徒刑1年、4月，應執行有期徒刑1年2月確定。另因犯
    施用第一級毒品罪，經臺灣臺中地方法院（以下簡稱：臺中
    地院）以97年度訴字第2921號判決，判處有期徒刑10月確定
    ，甫於98年9月10日執行完畢。詎仍不知悔改，復基於施用
    第一級毒品海洛因之犯意，於100年7月4日上午10時許，在
    彰化縣花壇鄉花壇火車站之廁所內，以針筒注射手臂血管之
    方式，施用第一級毒品海洛因1次。另隨即基於施用第二級
    毒品甲基安非他命之犯意，在同上處所，以燒烤吸食煙霧之
    方式，施用第二級毒品甲基安非他命1次【此與起訴書記載
    「於100年7月4日為警採尿回溯96小時內之某時，在不詳處
    所，以不詳方式，施用第二級毒品甲基安非他命1次。」為
    同一事實】。嗣於100年7月4日上午10時15分許，其因形跡
    可疑，為警在彰化縣花壇鄉○○路○段三玄宮牌樓前盤查查
    獲，當場扣得其所有供上開施用海洛因所使用之注射針筒1
    支及塑膠軟管1條，警方徵得其同意採集尿液送驗，檢驗結
    果呈現可待因、嗎啡及甲基安非他命之陽性反應，而查悉上
    情。
二、案經彰化縣警察局員林分局報告臺灣彰化地方法院檢察署檢
    察官偵查起訴。
    理  由
壹、程序部分：
    查被告張家豪所犯之本案犯罪，係死刑、無期徒刑、最輕本
    刑為3年以上有期徒刑以外之罪。其於準備程序就上開被訴
    事實為有罪之陳述，經受命法官告知簡式審判程序之旨，並
    聽取其與公訴人之意見後，本院認無不得或不宜改依簡式審
    判程序進行之情事。爰依刑事訴訟法第273條之1第1項、第
    284條之1規定，裁定由受命法官獨任進行簡式審判程序，先
    予敘明。
貳、實體部分：
一、訊據被告對於上開事實均坦承不諱；且警方於100年7月4日
    對被告所採集之尿液，經送檢驗後，結果呈現可待因、嗎啡
    及甲基安非他命之陽性反應，有彰化縣警察局員林分局委託
    檢驗尿液代號與真實姓名對照認證單，及詮昕科技股份有限
    公司100年7月20日報告編號00000000號濫用藥物尿液檢驗報
    告各1紙在卷可憑；此外，就被告上開施用海洛因之行為部
    分，復有注射針筒1支及塑膠軟管1條扣案可佐。足認被告之
    自白與事實相符，應可採信。本案事證明確，被告上開施用
    第一、二級毒品各1次之犯行，均堪以認定。
二、查被告曾因施用毒品案件，經令入戒治處所施以強制戒治後
    ，於92年3月14日停止戒治出所付保護管束，至92年7月25日
    保護管束期滿未經撤銷，以強制戒治執行期滿論。又於上開
    強制戒治執行完畢後5年內，在93、94年間，因分別犯連續
    施用第一、二級毒品罪，經臺中高分院以94年度上訴字第23
    45號判決，各判處有期徒刑1年、4月，應執行有期徒刑1年2
    月確定等節，有臺灣高等法院被告前案紀錄表及臺中高分院
    94年度上訴字第2345號判決之電腦列印本各1份在卷可稽。
    被告自上開強制戒治執行完畢釋放後，距本案犯罪時，其期
    間雖均已超過5年，惟按「毒品危害防制條例於92年7月9日
    修正公布，自93年1月9日施行，其中第20條、第23條將施用
    毒品之刑事處遇程序，區分為『初犯』及『5年內再犯』、
    『5年後再犯』。依其立法理由之說明：『初犯』，經觀察
    、勒戒或強制戒治後，應為不起訴處分或不付審理之裁定；
    經觀察、勒戒或強制戒治執行完畢釋放後，『5年內再犯』
    者，因其再犯率甚高，原實施之觀察、勒戒及強制戒治既已
    無法收其實效，爰依法追訴或裁定交付審理。至於經觀察、
    勒戒或強制戒治執行完畢釋放後，『5年後再犯』者，前所
    實施之觀察、勒戒或強制戒治已足以遮斷其施用毒品之毒癮
    ，為期自新及協助其斷除毒癮，仍適用『初犯』規定，先經
    觀察、勒戒或強制戒治之程序。從而依修正後之規定，僅限
    於『初犯』及『5年後再犯』二種情形，始應先經觀察、勒
    戒或強制戒治程序。倘被告於5年內已再犯，經依法追訴處
    罰，縱其第三次（或第三次以上）再度施用毒品之時間，在
    初犯經觀察、勒戒或強制戒治執行完畢釋放5年以後，已不
    合於『5年後再犯』規定，且因已於『5年內再犯』，顯見其
    再犯率甚高，原實施之觀察、勒戒或強制戒治，已無法收其
    實效，即應依該條例第10條處罰。」最高法院有97年度第5
    次刑事庭會議決議可循。因被告在上開強制戒治執行完畢釋
    放後5年內，曾再犯如上所述之施用第一、二級毒品罪，是
    被告本案所為，仍合於毒品危害防制條例第23條第2項所定
    之追訴要件，自均應依法論科。
三、按海洛因及甲基安非他命，分別為毒品危害防制條例第2條
    第2項第1、2款所明定之第一、二級毒品，均不得非法持有
    、施用。核被告所為，係分別犯毒品危害防制條例第10條第
    1項之施用第一級毒品罪，及同條例第10條第2項之施用第二
    級毒品罪。其分別為施用第一、二級毒品而各持有海洛因及
    甲基安非他命之低度行為，已各為其施用之高度行為所吸收
    ，均不另論罪。再被告所犯上開二罪間，犯意各別、行為互
    殊，應予分論併罰。又被告曾因犯施用第一級毒品罪，經臺
    中地院以97年度訴字第2921號判決，判處有期徒刑10月確定
    ，於98年9月10日執行完畢一節，有前揭臺灣高等法院被告
    前案紀錄表在卷可稽。被告於上開徒刑執行完畢後，5年以
    內故意再犯本案有期徒刑以上之罪，依刑法第47條第1項之
    規定均為累犯，均應加重其刑。
四、刑事法所處罰之施用毒品行為，係屬藥物濫用、物質依賴，
    自殘性明顯，侵害性卻隱晦之犯罪。基於施用毒品犯罪此一
    特性，毒品危害防制條例第10條第1、2項之刑罰，自不宜與
    一般犯罪之刑罰等量齊觀。因此，對於施用毒品之犯罪行為
    人，刑罰之目的，應側重在幫助其遠離毒品及戒除毒癮，俾
    其重返社會正常生活，故對其施以相當期間之徒刑，藉以隔
    離毒品、戒除依賴即可。審酌被告曾因施用毒品案件，經執
    行強制戒治及徒刑後，卻又再犯，顯見其未能悔改並記取教
    訓；惟念及施用毒品犯罪之本質，為戕害自我身心健康之行
    為，尚未嚴重破壞社會秩序或侵害他人權益，以及被告於犯
    後坦承犯行，態度良好，暨斟酌其犯罪之動機、目的、手段
    、智識程度為國中畢業及所生危害等一切情狀，爰分別量處
    如主文所示之刑，併就主刑部分定如主文所示之應執行刑。
五、上開扣案之注射針筒1支及塑膠軟管1條，為被告所有供上開
    施用海洛因犯行所用之物，已據其陳明在卷，爰均依刑法第
    38條第1項第2款之規定，在該施用第一級毒品罪項下宣告沒
    收。
據上論斷，應依刑事訴訟法第273條之1第1項、第284條之1、第
299條第1項前段，毒品危害防制條例第10條第1項、第2項，刑法
第11條前段、第47條第1項、第38條第1項第2款、第51條第5款，
判決如主文。
本案經檢察官高宏銘到庭執行職務。
中    華    民    國   100    年    11    月    4     日
                  刑事第二庭    法  官  陳銘壎
以上正本證明與原本無異。
如不服本判決應於收受判決後10日內向本院提出上訴書狀，並應
敘述具體理由；其未敘述上訴理由者，應於上訴期間屆滿後20日
內向本院補提理由書(均須按他造當事人之人數附繕本)「切勿逕
送上級法院」。
中    華    民    國   100    年    11    月    4     日
                                書記官  楊筱惠
附錄本案論罪科刑法條全文：
毒品危害防制條例第10條
施用第一級毒品者，處6月以上5年以下有期徒刑。
施用第二級毒品者，處3年以下有期徒刑。